【裁判字號】    97,易,264
【裁判日期】    970703
【裁判案由】    竊盜
【裁判全文】
臺灣桃園地方法院刑事判決               97年度易字第264號
公  訴  人  臺灣桃園地方法院檢察署檢察官
被      告  戊○○
                    （現於臺灣桃園監獄另案執行中）
            乙○○
上列被告因竊盜案件，經檢察官提起公訴（97年度偵字第4687號
），本院判決如下：
    主  文
戊○○共同竊盜，處有期徒刑伍月；又共同攜帶兇器竊盜，處有
期徒刑捌月；應執行有期徒刑壹年。
乙○○共同竊盜，處有期徒刑伍月；又共同攜帶兇器竊盜，處有
期徒刑捌月；應執行有期徒刑壹年。
    事  實
一、戊○○、乙○○共同基於意圖為自己不法所有之竊盜犯意聯
    絡，於民國97年2 月19日凌晨3 時許，在桃園縣楊梅鎮○○
    街15 3巷之巷口處，由戊○○在巷口把風，乙○○以不能究
    明何人所有之自備鑰匙1 支下手竊取己○○停放於該處之車
    號L5－7540號自用小貨車得手後，2 人隨即乘坐該車離去；
    於同日凌晨4 時15分許，行經桃園縣楊梅鎮○○○街25號旁
    時，又共同基於意圖為自己不法所有之竊盜犯意聯絡，由乙○○在該車駕駛座把風，戊○○則持不能究明何人所有而足
    以對人之生命、身體構成威脅可供兇器使用之螺絲起子1 把
    破壞由丙○○停放於該處之車號247 －PQ號營業用小客車之
    右前車窗（毀損部分未據告訴），進入車內欲偷竊車內之無
    線電對講機，因觸動車子警報器而為丙○○發覺前來察看，
    故僅竊得該營業用小客車內之現金新臺幣（下同）200 元及
    懸掛車外之無線電天線2 支，戊○○與乙○○見事跡敗露，
    戊○○迅即離開該車逃跑，並由乙○○駕駛上開竊得之L5－
    7540號自用小貨車接應戊○○逃逸，丙○○遂與鄰居李訓鄉
    駕駛車號089 －NH號營業用小客車追趕，追至桃園縣新屋鄉
    ○○村○○路時，乙○○與戊○○一同跳車逃匿，經丙○○
    、李訓鄉下車追趕至桃園縣新屋鄉東明村上庄子11之5 號旁
    時，見戊○○在該處而可疑為竊賊，經質之是否為竊賊，戊○○否認犯罪，丙○○即報警到場處理，始悉上情。
二、案經桃園縣政府警察局楊梅分局報請臺灣桃園地方法院檢察
    署檢察官偵查起訴。
    理  由
一、(一)按刑事審判上之共同被告，係為訴訟經濟等原因，由檢察
    官或自訴人合併或追加起訴，或由法院合併審判所形成，其
    間各別被告及犯罪事實仍獨立存在。故共同被告對於其他共
    同被告之案件而言，為被告以外之第三人，本質上屬於證人
    ，為確保被告對證人之詰問權，證人於審判中，應依法定程
    序，到場具結陳述，並接受被告之詰問，其陳述始得作為認
    定被告犯罪事實之判斷依據（最高法院93年臺上字第5726號
    判決意旨參照）。故被告戊○○、乙○○雖同為本案被告，
    就各被告而言，其餘被告之陳述，無異均屬被告以外之人的
    證人陳述；本件證人戊○○、己○○、丙○○、李訓鄉、乙○○於警詢中所為之證言、證人戊○○、丙○○、李訓鄉於
    偵查中所為之證言（偵查中均經具結），均屬審判外之陳述
    ，惟按當事人、代理人或辯護人於法院調查證據時，知有第
    15 9條第1 項不得為證據之情形，而未於言詞辯論終結前聲
    明異議者，視為有前項之同意，刑事訴訟法第159 條之5 第
    2 項定有明文。上開證人分別於警詢、偵查中所為證詞之證
    據能力，未經公訴人及被告二人於本院言詞辯論終結前聲明
    異議（被告戊○○僅爭執證人乙○○證言之證明力，被告乙○○僅爭執證人戊○○證言之證明力，均未曾爭執上開證人
    證言之證據能力），並經本院審酌上開證詞認為適當，自均
    得採為證據。(二)被告戊○○爭執其在桃園縣政府警察局楊梅
    分局富岡派出所製作之警詢筆錄並非出自於自由意志陳述，
    警員非採一問一答，是警員請被告戊○○照字逐唸，且警員
    亦有恐嚇被告戊○○之情形，並請求勘驗其警詢錄音帶等情
    ，經查，被告戊○○於97年2 月19日為警查獲後，於同日上
    午8 時10分許至9 時20分許在桃園縣政府警察局楊梅分局富
    岡派出所製作警詢筆錄，依被告戊○○警詢筆錄之記載，被
    告戊○○坦承本案2 件與乙○○共同竊盜之犯行，有該筆錄
    在卷可參（偵卷第9 至13頁），被告戊○○雖聲請勘驗其警
    詢錄音帶，然該警詢筆錄之製作過程，業經證人即該份筆錄
    之詢問警員曾文盛於本院審理中證稱：製作筆錄的方式是全
    程錄音，一問一答，按照犯嫌的陳述製作，戊○○當時精神
    不好，他說有氣喘還是精神病，但可以製作筆錄，因為我們
    說的話戊○○都聽得懂，戊○○說他呼吸不順暢，有在服藥
    ；我們製作筆錄前、後，並沒有人對戊○○恐嚇或利誘等不
    正方法，且筆錄內容都是戊○○自由陳述；我們是邊作筆錄
    邊錄音，問題每字每句我們都會唸給犯嫌聽，回答也會與犯
    嫌確認，之後再記明筆錄等語及證人即該份筆錄製作警員甲○○於本院審理中證稱：製作筆錄過程中沒有人對戊○○刑
    求或威脅利誘，筆錄全程錄音，且一問一答，所有陳述都是
    戊○○自己說的等語（本院卷第64、68、72頁）明確，並無
    被告戊○○所稱有警員要其照字逐唸製作筆錄的情形，再者
    ，被告戊○○於當日警詢筆錄製作完畢後，移送至臺灣桃園
    地方法院檢察署受檢察官偵訊時及檢察官向本院聲請羈押被
    告戊○○，在本院訊問時，被告戊○○均坦承本案犯行，且
    並無提及警員有何製作筆錄不合程序或有何遭警員恐嚇之情
    形（偵卷第47、48頁、本院97年度聲羈字第122 號卷第10、
    11頁），足認被告戊○○所稱警詢筆錄製作不合程序、遭警
    員恐嚇云云，並非屬實，亦無勘驗被告戊○○警詢筆錄之必
    要；又被告戊○○先於本院審理中辯稱警員沒有一問一答，
    是要我照字逐唸（本院卷第33頁），後又辯稱：丁○○有說
    如果我不說的話，我的皮在癢，並用腳踹我（本院卷第73頁
    ），又辯以：警員沒有一問一答，且警察有踢我的椅子，並
    以口頭威脅我云云（本院卷第141 頁），其辯解內容均各異
    ，且依被告戊○○警詢筆錄之記載，被告戊○○的哥哥羅世
    群亦有到場，被告戊○○上開辯稱其警詢筆錄製作不合程序
    ，且有受威脅情形，顯為臨訟卸責之詞，難以採信，足認被
    告戊○○於警詢中所述係出自其自由陳述，且與事實相符，
    自得作為本案證據。(三)本案所引用之書證均無證據可認係公
    務員違法取得之物，且未經公訴人、被告爭執證據能力，亦
    經本院認為適當，而得作為本案證據，核先敘明。
二、訊據被告戊○○於本院審理中坦承與乙○○有於97年2 月19
    日凌晨3 時許前往桃園縣楊梅鎮○○街153 巷口及與乙○○
    於同日凌晨4 時15分許前往桃園縣楊梅鎮○○○街25號旁，
    由其持螺絲起子破壞丙○○之247 －PQ號營業用小客車右前
    車窗進去車內欲竊取車內無線電對講機等情，然矢口否認有
    何與乙○○共同竊取己○○之L5－7540號自用小貨車及竊取
    丙○○之247 －PQ號營業用小客車內200 元、懸掛該車之無
    線電天線2 支得手等情，並辯稱：那天是乙○○找我去，乙○○只叫我在巷口等，我不知道乙○○在幹嘛，後來乙○○
    叫我上車，我才知道乙○○偷了L5－7540號自用小貨車，後
    來去偷丙○○247 －PQ號營業用小客車上的無線電對講機時
    ，還沒偷到就被車主發現，我們就離開了，我沒有偷到200
    元及無線電天線2 支，又我在警局製作筆錄時，警察沒有一
    問一答，是警察叫我照念，警詢筆錄我所說的不實在云云；
    被告乙○○於本院審理中矢口否認有何竊盜犯行，並辯稱：
    我在96年過年前車禍，案發期間在新竹縣湖口鄉基督教仁慈
    醫院住院，我沒有參與犯案，也不知道戊○○竊盜的事情云
    云。經查：
  (一)就被害人己○○L5－7540號自用小貨車失竊部分，被告戊○○、乙○○雖於本院審理中否認竊盜，然被告戊○○在於警
    詢、偵查中已坦承有於97年2 月19日凌晨3 時許與乙○○到
    楊梅鎮○○街153 巷口，由其在路口把風，乙○○持自備鑰
    匙竊取L5－7540號自用小貨車等情明確，被告戊○○辯稱警
    詢筆錄製作時，警員未一問一答，且是警員要其照字逐唸等
    情，顯非屬實，已如前所述，故被告戊○○在本院審理中辯
    稱沒有參與此部分竊盜云云，顯非可採信；就被告乙○○部
    分，被告戊○○於本院審理中轉換成證人身分證稱：97年2
    月19日凌晨3 時許是乙○○去偷L5－7540號小貨車的，5 分
    鐘後乙○○開車過來叫我上車等語（本院卷第115 、116 頁
    ），被告戊○○迭自警詢、偵查、本院審理中均證稱乙○○
    有下手竊取上開自小貨車，而被告二人係國中學長、學弟關
    係，業據被告二人陳述明確，被告戊○○並無與被告乙○○
    有何恩怨仇恨，實無誣指被告乙○○之動機，再者，被告乙○○辯稱案發當時係因車禍住院云云，然被告乙○○所提出
    之祐嘉骨外科診所診斷證明書以證明其有右膝前十字韌帶損
    傷併斷裂、髖部挫傷而行動不便等情，有該診斷證明書、X
    光光碟片在卷可參（本院卷第37頁），然被告乙○○看診時
    間係97年4 月2 日，是否與本案有關聯性已不得而知，且經
    本院向湖口仁慈醫院調取被告乙○○96年、97年之病歷資料
    ，被告乙○○於本案案發當時並無住院記錄等情，有財團法
    人天主教湖口仁慈醫院（97）湖仁醫病字第199 號函暨乙○○病歷在卷足參（本院卷第81至102 頁），顯見被告乙○○
    於本院審理中辯稱：案發當時在湖口仁慈醫院住院，且行動
    不便云云，均為卸責之詞而難以採信，此外復有被害人己○○於警詢中證稱：我於97年2 月12日將L5－7540號停在楊梅
    鎮○○街153 巷口，之後接獲警方通知該車失竊等情（偵卷
    第19、20頁）明確及現場照片6 張、贓物認領保管單、車籍
    查詢－基本資料詳細畫面各1 紙在卷可按（偵卷第21、26、
    38至40頁），足認被告二人此部分竊盜犯行明確。
  (二)至於丙○○247 －PQ號營業用小客車失竊部分，被告戊○○
    僅坦承有竊盜未遂犯行，被告乙○○則矢口否認竊盜犯行。
    查被告戊○○於警詢中已坦承有竊得車內零錢200 元及懸掛
    該車的無線電天線2 支等情，而被告戊○○辯稱在警詢中所
    述不實在，並非可採，已如前所述，又證人即被害人丙○○
    於本院審理中已證稱：當天有看到我的247 －PQ號車子防盜
    器在閃，我就衝到樓下，手持木棍，並跑到車子後面去，就
    看到我的車子右前門車窗玻璃破掉，我看到右邊的貨車是發
    動的，我叫開車的人下車，但開車的人沒有下車，我就敲打
    玻璃，後來我看到我車子有人跑下來，坐上那臺貨車，貨車
    就發動跑掉，我跟鄰居李訓鄉一起開我另一臺計程車追趕，
    追了約3 、4 公里，開車的人用貨車倒退撞我的計程車，我
    就後退再往前，車上兩個人就跳車要逃跑，我把車子掉頭，
    過了5 分鐘再回去，就看到戊○○在該處走動，警察就到場
    了；當時的竊賊有2 人，身材如同被告2 人，竊賊逃走後我
    就看不到了，而我是把車子往回開剛好看到戊○○跑出來，
    戊○○說他去跑步，我說沒關係，警察馬上就到；我的計程
    車上200 多元零錢及無線電天線2 支不見，音響有被撬壞等
    語明確（本院卷第58至63頁），且證人丙○○於警詢中證述
    247 －PQ號車內財物失竊情形、追捕竊賊過程及失竊財物等
    情（偵卷第23、24頁）均與其在本院審理中證述內容相合，
    並與被告戊○○於警詢中所稱竊得之財物大致相合，足認被
    害人丙○○確有失竊200 元零錢及無線電天線2 支等財物甚
    明，而被告戊○○於本院審理中辯稱因為車主發覺而未偷竊
    到東西云云，與事實相悖，難以採信。至於被告乙○○辯稱
    案發當時係因車禍住院，竊盜之事與其無關云云，然被告乙○○該部分所辯，並無可採信，已如前述，且據證人丙○○
    、李訓鄉之證述，竊賊確有2 人，而被告戊○○係下手行竊
    之人等情（本院卷第58頁、偵卷第73頁），益徵被告戊○○
    於本院審理中證稱其有與乙○○共同竊盜等情與事實相合，
    此外復有桃園縣政府警察局楊梅分局搜索扣押筆錄、扣押物
    品目錄表、247 －PQ號汽車暨螺絲起子之照片共10張、贓物
    認領保管單1 紙（偵卷第25、30至37、41、42頁）在卷可參
    及扣案螺絲起子1 支可證，足認被告2 人此部分竊盜犯行亦
    臻明確，應依法論科。
三、按螺絲起子為金屬製品，質地堅硬，為公眾所知之事，並有
    螺絲起子照片2 張在卷可稽，足以對人之生命、身體構成威
    脅，而可供兇器使用甚明，核被告戊○○、乙○○竊取己○○所有之自用小貨車，均係犯刑法第320 條第1 項竊盜罪；
    被告戊○○、乙○○使用螺絲起子竊取丙○○車內財物，均
    係犯刑法第321 條第1 項第3 款攜帶兇器竊盜罪。被告戊○○與乙○○就上開竊盜犯行，均有犯意聯絡及行為分擔，為
    共同正犯。被告二人所犯上開2 件竊盜犯行，犯意各別，行
    為互殊，且侵害不同被害人之財產法益，應予分論併罰之。
    被告戊○○雖於本院審理中稱其符合自首要件等語，按對於
    未發覺之罪自首而受裁判者，得減輕其刑，刑法第62條前段
    定有明文，查被告戊○○為警查獲之過程，業經證人甲○○
    警員於本院審理中證稱：我發現戊○○時，是丙○○與另一
    位證人用長棍子圍住戊○○，我與同事賴建村下車問丙○○
    這個人是誰，丙○○說戊○○可能是嫌疑犯，我就問戊○○
    這麼晚在這裡做什麼，戊○○說是來跑步的，我跟賴建村看
    戊○○沒有流汗，衣著整齊，褲管有沾草濕濕的，我問戊○○為何褲管溼溼的，戊○○說是來跑步的，我想當場問不出
    所以然，加上丙○○與另一位證人指證歷歷說戊○○可能是
    嫌疑犯，我們就帶戊○○回派出所進行案情訊問；依照當時
    情形，可以認定戊○○是嫌疑人，依據丙○○的指證及戊○○當時的衣著不是一般運動的衣著，是穿著寬鬆牛仔褲，沒
    有穿球鞋，戊○○又只說是來跑步的，所以我們把戊○○帶
    回警局等語（本院卷第69、70、72頁）、證人即被害人丙○○於本院審理中證稱：當時我們把車子掉頭，過了5 分鐘再
    回去，就看到戊○○在該處走動，我叫戊○○不要動，戊○○說是去跑步的，我說沒關係，警察馬上就到，當時我們追
    趕時因為不敢確定竊賊就是戊○○，所以請戊○○與警察配
    合等語（本院卷第58、60、62頁），顯見被害人丙○○發覺
    被告戊○○時，已可疑戊○○為竊賊而請戊○○停留在原地
    ，並在警員到場時，告知上情，再由警員詢問被告戊○○是
    否為竊賊，而被告戊○○並未當場坦承為竊盜犯罪之人等情
    甚明，被告戊○○自難合於刑法自首之要件，其辯稱有停留
    在現場且供出螺絲起子下落即為自首云云，顯有誤會。爰審
    酌被告二人於深夜隨機行竊，犯罪動機、目的及犯罪手段可
    議，造成被害人財物損失情形，被告戊○○犯後僅坦承部分
    犯行，被告乙○○全然否認犯行，犯後態度均不佳，兼衡被
    告二人智識程度、平日素行等一切情狀，認公訴人求處被告
    二人定執行刑後為有期徒刑1 年尚屬妥適，而分別量處如主
    文所示之刑，並各定應執行之刑示懲。扣案之螺絲起子1 支
    及未扣案之自備鑰匙1 支，因被告乙○○全然否認本件犯行
    ，被告戊○○又否認螺絲起子為渠等所有之物，並稱自備鑰
    匙不知何人所有，自難認確為被告二人所有之物，爰不依刑
    法第38條第1 項第2 款諭知沒收。
四、末查，檢察官於起訴書中認被告二人有於刑前強制工作之必
    要一節，惟查，被告戊○○雖曾於84年間、90年間因犯竊盜
    罪有經法院論罪科刑之紀錄，被告乙○○除本件外，僅有傷
    害致死、施用毒品、麻藥等前案紀錄，有臺灣高等法院被告
    前案紀錄表可參，被告乙○○除本件外並無竊盜前科，就被
    告戊○○竊盜犯行之次數、犯罪手段、犯罪頻率而言，均難
    認已達有犯罪習慣之程度，檢察官亦未提出證據證明被告二
    人確有犯罪之習慣或因游蕩、懶惰成習而犯罪，況且，本院
    已依被告二人竊盜犯罪情節，各諭知如主文所示之刑，並定
    其應執行刑，應足以盡其本案之罪責，本件尚難認被告二人
    竊盜犯罪部分有宣告強制工作保安處分之必要，附此敘明。
據上論斷，依刑事訴訟法第299 條第1 項前段，刑法第28條、第
320 條第1 項、第321 條第1 項第3 款、第51條第5 款，判決如
主文。
本案經檢察官徐文豪到庭執行職務。
中    華    民    國    97    年    7     月    3    日
                         臺灣桃園地方法院刑事第四庭
                                   法  官    蘇昭蓉
以上正本證明與原本無異。
如不服本判決，應於判決送達後10日內向本院提出上訴狀（應附
繕本），其未敘述上訴理由者，應於上訴期間屆滿後20日內補提
理由書狀於本院，上訴於臺灣高等法院。
                                   書記官    黃俊燁
中    華    民    國    97    年    7     月    3     日
附錄法條：刑法第320條、第321條
中華民國刑法第320條（普通竊盜罪、竊佔罪）
意圖為自己或第三人不法之所有，而竊取他人之動產者，為竊盜
罪，處 5 年以下有期徒刑、拘役或 5 百元以下罰金。
意圖為自己或第三人不法之利益，而竊佔他人之不動產者，依前
項之規定
處斷。
前二項之未遂犯罰之。
中華民國刑法第321條（加重竊盜罪）
犯竊盜罪而有左列情形之一者，處六月以上、五年以下有期徒刑
：
一、於夜間侵入住宅或有人居住之建築物、船艦或隱匿其內而犯
    之者。
二、毀越門扇、牆垣或其他安全設備而犯之者。
三、攜帶兇器而犯之者。
四、結夥三人以上而犯之者。
五、乘火災、水災或其他災害之際而犯之者。
六、在車站或埠頭而犯之者。
前項之未遂犯罰之。


司法院資訊處製作；財團法人民間司法改革基金會備份。
